臺灣高等法院刑事判決　　　　　　　　　　　　　九十二年度上訴字第四五一四號
　　上　訴　人
　　即　被　告　甲○○
右上訴人，因毒品危害防制條例案件，不服臺灣桃園地方法院九十二年度訴字第一０
八九號，中華民國九十二年九月二十六日第一審判決（起訴案號：臺灣桃園地方法院
檢察署八十九年毒偵緝字第六０九號、八十九年毒偵字第五七八三號、九十年毒偵字
第四二一二號、九十一年毒偵字第一五四五號），提起上訴，本院判決如左：
    主  文
上訴駁回。
    事  實
一、甲○○前曾於民國八十七年間因施用毒品案件，經原審法院裁定送觀察、勒戒後
    ，認無繼續施用毒品之傾向，經原審法院中壢簡易庭於八十八年一月六日以八十
    七年度壢簡字第三七０號判決免刑確定。詎甲○○不知悔改，復基於施用第二級
    毒品安非他命之概括犯意，於八十八年十二月廿七日，在桃園縣境內不詳處所，
    施用安非他命一次，旋於當日晚間十時六分許，為警在國道三號高速公路南下三
    十九公里處查獲，嗣由原審法院以八十九年毒聲字第二七五二號裁定送觀察、勒
    戒後，經傳、拘無著，而遭臺灣桃園地方法院檢察署檢察官通緝在案。
二、詎甲○○不知悔改，又承前施用第二級毒品安非他命之概括犯意，在上開通緝期
    間內，於八十九年十月十一日採尿時起回溯九十六小時內某時，在桃園縣不詳地
    點施用安非他命一次。再另行起意，而基於施用第一級毒品海洛因之概括犯意，
    先後於八十九年六月十二日晚間十一時許、同年十月六日，連續在其桃園縣中壢
    市○○街三六三巷二弄十三號租住房間內，及桃園縣八德市內不詳地點施用海洛
    因，前後共二次。嗣於八十九年十月八日中午十二時許，為警在桃園縣八德市○
    ○路九十一巷十號前查獲，並即送勒戒處所執行上開觀察、勒戒裁定。甲○○經
    觀察、勒戒結果，認有繼續施用毒品傾向，而經原審以八十九年毒聲字第七０四
    ０號裁定令入戒治處所施以強制戒治一年；旋又經原審以九十年度毒聲字第一二
    九五號裁定停止強制戒治，於九十年四月廿七日交付保護管束在外。
三、甲○○經停止戒治後，猶不知悔改，又另行起意，並基於施用第一級毒品海洛因
    之概括犯意，自九十年四月底某日起至九十一年六月二十日止，連續在桃園縣桃
    園市其不詳友人住處施用海洛因；約每星期一次。再另行基於施用第二級毒品安
    非他命之概括犯意，連續於九十年八月十三日採尿前回溯九十六小時內某時、同
    年八月二十日採尿前回溯九十六小時內某時，在桃園縣境內不詳處所施用安非他
    命，前後共二次。嗣甲○○先為臺灣桃園地方法院檢察署觀護人於九十年八月十
    三日、同年八月二十日，二次在臺灣桃園地方法院檢察署採集其尿液送驗，而首
    次查獲；稍後並經原審法院於九十年九月十一日以九十年毒聲字第三八六六號裁
    定撤銷停止戒治，令甲○○入戒治處所施以強制戒治。繼而於九十一年六月二十
    日晚間七時五十分許，為警在桃園縣八德市○○○街二十一巷十一號前再次查獲
    ，並扣得甲○○所有之第一級毒品海洛因一小包（驗後淨重零點零一公克）。甲
    ○○為警查獲後，即送戒治處所執行殘餘之強制戒治期間，於九十二年三月十一
    日執行戒治期滿。
四、案經內政部警政署國道公路警察局第六警察隊、臺灣桃園看守所附設勒戒處所、
    臺北市政府警察局信義分局、桃園縣警察局八德分局及臺灣桃園地方法院檢察署
    觀護人分別報請台灣桃園地方法院檢察署檢察官偵查起訴。
    理  由
一、被告甲○○經傳喚未到庭陳述，惟原審訊據被告甲○○除否認於停止戒治交付保
    護管束在外期間內，連續施用第二級毒品安非他命二次之事實，辯稱：我停止戒
    治出來後，只有施用海洛因，沒有再施用安非他命了云云外，就其餘犯罪事實均
    坦承不諱。經查：
　(一)被告甲○○於八十七年間因施用毒品案件，經原審裁定送觀察、勒戒後，認無繼
  　續施用毒品之傾向，經原審法院中壢簡易庭於八十八年一月六日以八十七年度壢
    簡字第三七０號判決免刑確定。嗣因施用第二級毒品安非他命案件，經原審以八
    十九年毒聲字第二七五二號裁定送觀察、勒戒，於八十九年十月八日送勒戒處所
    觀察、勒戒結果，認有繼續施用毒品傾向，再經原審以八十九年毒聲字第七０四
    ０號裁定令入戒治處所施以強制戒治一年。旋又經原審以九十年度毒聲字第一二
    九五號裁定停止強制戒治，於九十年四月廿七日交付保護管束在外。停止戒治期
    間內，復因施用第一、二級毒品海洛因及安非他命，為原審於九十年九月十一日
    以九十年毒聲字第三八六六號裁定撤銷停止戒治，令入戒治處所施以強制戒治，
    於九十一年六月二十日入戒治處所執行殘餘之強制戒治期間，於九十二年三月十
    一日執行戒治期滿。上開事實，有原審法院中壢簡易庭八十七年度壢簡字第三七
    ０號判決書、上開裁定書、臺灣桃園地方法院檢察署刑案資料查註紀錄表、本院
    被告全國前案紀錄表附卷可稽。
　(二)被告於八十七年間因施用毒品案件，經觀察、勒戒後，認無繼續施用毒品之傾向
  　，而由原審法院中壢簡易庭以八十七年度壢簡字第三七０號判決免刑確定後，又
    基於施用第一級毒品海洛因之概括犯意，先後於八十九年六月十二日晚間十一時
    許、同年十月六日，連續在其桃園縣中壢市○○街三六三巷二弄十三號租住房間
    內，及桃園縣八德不詳地點，施用海洛因二次。再另行基於施用第二級毒品安非
    他命之概括犯意，於八十八年十二月廿七日、八十九年十月十一日採尿時起回溯
    九十六小時內某時，二次在桃園縣境內不詳處所施用安非他命二次等事實，已經
    被告於原審審理時坦承屬實，並有臺北縣衛生局出具之尿液煙毒檢驗成績書一紙
    （八十九年度毒偵字第一六八九號第十頁）、臺灣桃園監獄不法藥物尿液檢定書
    一紙（八十九年毒偵字第五七八三號第二頁）、臺北市立療養院尿液檢驗報告書
    一紙（附於原審卷）在卷可稽。
　(三)被告因上開施用毒品犯行，經原審先後裁定送觀察勒戒、強制戒治後，又裁定停
  　止戒治，並交付保護管束在外，詎仍不知悔改，又基於施用第一級毒品海洛因之
    概括犯意，自九十年四月底某日起至九十一年六月二十日止，連續在桃園縣桃園
    市其不詳友人住處施用海洛因，約每星期一次之事實，亦經被告於原審審理時自
    承屬實，且經臺灣桃園地方法院檢察署觀護人及查獲警員前後三次採集被告尿液
    ，分別送請臺灣科技檢驗股份有限公司及桃園縣衛生局檢驗結果，就嗎啡部分均
    呈陽性反應，有臺灣檢驗科技股份有限公司出具之濫用藥物尿液檢驗報告共二紙
    （九十年毒偵字第四二一二號第四頁、第七頁）、桃園縣衛生局出具之不法尿液
    檢定書一紙（九十一年毒偵字第一五四五號第三十六頁）在卷可按。且被告於九
    十一年六月二十日被查獲持有疑似海洛因之白色粉末一包，經送法務部調查局檢
    驗結果，亦認係第一級毒品海洛因無誤，有該局出具之鑑定通知書一紙在卷可佐
    （九十一年戒執緝一字第九三號第十四頁）。足認被告自白在停止戒治出所後，
    又連續施用海洛因等語屬實。
　(四)被告在上開停止戒治期間內，經台灣桃園地方法院檢察署觀護人於九十年八月十
  　三日、八月二十日，兩次在該署採集其尿液，送請台灣科技檢驗股份有限公司以
    ＥＩＡ酵素免疫分析法、氣相層析質譜儀分析法初、複驗結果，就甲基安非他命
    檢驗結果均呈陽性反應，有該公司出具之濫用藥物尿液檢驗報告二紙在卷可稽（
    九十年毒偵字第四二一二號第四頁、第七頁）。而按，氣相層析質譜儀分析法係
    目前確認藥物篩檢結果時，最常採用之確認方法，在良好操作條件下，以氣相層
    析質譜儀作藥物及其代謝物之定性及定量分析，幾無偽陽性反應產生，此有行政
    院國軍退除役官兵輔導委員會台北榮民總醫院八十三年四月七日（八三）北總內
    字第○三○五九號函可考，是被告尿液經上開二種檢驗方法初、複驗後，已足認
    定其確有二次施用安非他命之行為；其空言辯稱：在停止戒治交付保護管束後，
    即未再施用安非他命云云，應無可採。被告在停止戒治出所後，又兩次施用第二
    級毒品安非他命之犯行，仍堪認定。
　(五)被告上開施用毒品犯行，經原審裁定送觀察、勒戒後，認有繼續施用毒品傾向，
  　則有臺灣桃園看守所附設勒戒處所八十九年十月二十四日桃所澄衛勒字第０二一
    九七號函暨所附「有無繼續施用毒品傾向證明書」附卷可考（八十九年度毒偵緝
    字第六０九號卷第二二頁）。
　(六)綜上所述，本件事證均已臻明確，被告所辯無非卸責之詞，不足採信，其再犯施
  　用第一級毒品、第二級毒品之犯行，均可認定。
二、核被告甲○○所為，係犯毒品危害防制條例第十條第一項之施用第一級毒品罪，
    及同條第二項之施用第二級毒品罪。其持有海洛因、安非他命之低度行為，分別
    為施用之高度行為所吸收，均不另論罪。被告自免刑判決後至入所觀察勒戒前，
    再犯施用海洛因、安非他命之多次犯行，及其自停止戒治出所後，至被撤銷停止
    戒治，再次入所執行殘餘之戒治期間前，再犯施用海洛因、安非他命多次之犯行
    ，均時間緊接，所犯各為構成要件相同罪名，顯係分別基於概括犯意，應依連續
    犯規定，各論以一罪。公訴人雖未敘及被告於八十九年十月十一日施用安非他命
    一次，另於八十九年六月十二日晚間施用海洛因一次，及自九十年四月底某日起
    至九十一年六月二十日止，除九十年八月十三日、八月二十日二次尿液受檢未過
    被查獲外，復連續施用海洛因多次之事實，惟上開部分之事實，與已起訴部分之
    事實間，分別有連續犯裁判上一罪之關係，本院自均得併予審酌。被告自免刑後
    至入所觀察勒戒前，再犯施用海洛因之犯行，及其自停止戒治出所後至被撤銷停
    止戒治，再次入所執行殘餘之戒治期間前，再犯施用毒品海洛因之犯行，雖此二
    者構成要件相同，惟中間已經一次觀察勒戒、強制戒治，期間相隔數月，參酌觀
    察勒戒、強制戒治本即以戒除毒癮為目的，如非已有戒治成效，應無中途准予停
    止戒治，並交付保護管束在外之可能，是故，應認被告該二次施用海洛因犯行，
    係分別起意；同理，其自免刑後至入所觀察勒戒前，再犯施用安非他命之犯行，
    與其自停止戒治出所後至被撤銷停止戒治，再次入所執行殘餘之戒治期間前，再
    犯施用毒品安非他命之犯行，二者亦應係分別起意。至被告所犯施用第一級毒品
    海洛因，及施用第二級毒品安非他命之犯行，彼此方法不同，構成要件互異，仍
    係分別起意。從而，其所犯上開四罪，應分論併罰。
三、原審以被告罪證明確，本同上見解，適用毒品危害防制條例第十條第一項、第二
    項、第十八條第一項前段，刑法第十一條前段、第五十六條、第五十一條第五款
    。併審酌施用毒品為自戕性之犯罪，反社會性及可責性均較低，被告經觀察勒戒
    、強制戒治後，屢再犯相同之施用毒品罪名，足見其戒毒意志不堅，且無謂浪費
    國家公帑，被告犯罪之動機、手段、及其犯後坦承大部分犯行，態度尚稱良好等
    一切情狀，分別量處有期徒刑十月、四月、一年二月、六月，並定其應執行刑為
    有期徒刑二年六月，暨將扣案海洛因一小包（驗後淨重零點零一公克）係毒品，
    依毒品危害防制條例第十八條第一項前段規定沒收銷燬之。其認事用法，均無不
    合，被告上訴意旨空言指摘原判決不當，為無理由，應予駁回。
四、被告甲○○經合法傳喚，無正當理由不到庭，爰不待其陳述逕行判決。
據上論結、應依刑事訴訟法第三百六十八條、第三百七十一條，判決如主文。
本案經檢察官張啟彬到庭執行職務。
中　　　華　　　民　　　國　　九十三　　年　　　二　　　月　　二十五　　日
                              臺灣高等法院刑事第十九庭
                                  審判長法  官　許　國　宏
                                        法  官  林　勤　純
                                        法  官  洪　光　燦
右正本證明與原本無異。
施用第一級毒品部分如不服本判決應於收受送達後十日內向本院提出上訴書狀，其未
敘述上訴之理由者並得於提起上訴後十日內向本院補提理由書（均須按他造當事人之
人數附繕本）。
其他不得上訴。
                                        書記官　陳　玉　嬋
中　　　華　　　民　　　國　　九十三　　年　　　二　　　月　　二十六　　日
附錄：本案論罪科刑法條全文
毒品危害防制條例第十條
施用第一級毒品者，處六月以上五年以下有期徒刑。
施用第二級毒品者，處三年以下有期徒刑。
